臺灣基隆地方法院刑事判決　　　　　　　 94年度易字第187號
公　訴　人　臺灣基隆地方法院檢察署檢察官
被　　　告　甲○○　男　48歲.
上列被告因違反菸酒管理法等案件，經檢察官提起公訴（93年度
偵字第4008號），本院判決如下：
    主  文
甲○○輸入私菸，處有期徒刑陸月，如易科罰金，以佰元折算
壹日。
    事  實
一、甲○○原係址設於桃園縣中壢市○○○街4 號1 樓「浩棠有
    限公司」（下稱浩棠公司）負責人（現負責人已更換為案外
    人林志輝），其明知如附表所示之商標名稱、圖樣分別係如
    附表所示商標專用權人向我國經濟部中央標準局（現改稱為
    智慧財產局）申請註冊登記，且均經前開主管機關核准，而
    指定使用於如附表所示之商品範圍，目前均仍在如附表所示
    之商標專用期限內，應受我國商標法之保護；且明知未經許
    可不得輸入私菸，竟基於意圖販賣之犯意，偽以香港產製塑
    膠聖誕玩具及吊飾之貨品名稱，於民國93年6 月間，由億通
    航運股份有限公司（下稱億通公司）代理之「珠江一號」第
    V51 航次，自香港地區運送內載有仿冒如附表所示商標之私
    菸商品輸入臺灣地區（貨櫃號碼為YTLU0000000）， 嗣於93
    年6 月13日，經法務部調查局航業海員調查處在基隆港東九
    號碼頭開櫃檢查時當場查獲，並扣得如附表所示之物（其中
    編號(六)應係仿Seven Stars 香菸，起訴書附表誤載為Mild
    Seven Lights香菸），循線查悉上情。
二、案經法務部調查局航業海員調查處移送臺灣基隆地方法院檢
    察署檢察官偵查起訴。
    理  由
一、訊據被告甲○○矢口否認有何輸入侵害商標權之私菸犯行，
    辯稱：其雖為浩棠公司之負責人，但進口業務均由公司業務
    員郭志強負責，93年6 月11日上午，雖有收到億通公司傳真
    之到貨通知單，但未細看就直接放在業務員郭志強辦公桌上
    ，後來晚間7 時許返回公司時才得知此批貨與其公司無關，
    隔天又適逢週休連續假日，所以才會遲至星期一即94年6 月
    14日才由郭志強電洽億通公司表示該批貨物並非浩棠公司所
    進口，實際上查扣之仿冒香菸與其完全無關云云。經查：
    (一)按被告以外之人於審判外之陳述，經當事人於審判程序
        同意作為證據，法院審酌該言詞陳述或書面陳述作成時
        之情況，認為適當者，亦得為證據，刑事訴訟法第159
        條之5 第1 項定有明文。本案證人劉佳雯、郭志強於檢
        察官偵查中所為證言，業經被告同意作為證據（94年6
        月1 日準備程序筆錄參照），本院審酌上開證人均於檢
        察官訊問時依法具結，認為上開證人所為證言適當作為
        本案證據，應先敘明。
    (二)有關億通公司職員劉佳雯於93年6 月11日上午先以電話
        向被告確認傳真電話號碼，隨即於同日上午11時許，傳
        真到貨通知單至浩棠公司，並以電話與被告聯繫確認收
        受無誤，迄同年月14日上午始接獲浩棠公司職員通知表
        明系爭貨櫃並非該公司所進口乙節，業經被告供承在卷
        ，並經證人劉佳雯於偵查中結證屬實（偵查卷第45頁以
        下參照），復有偵查卷附到貨通知單1 紙可憑，自堪認
        定屬實，則公訴意旨認定被告即為系爭貨物之輸入行為
        人，非屬無據。且若系爭貨物並非被告以浩棠公司名義
        進口，被告於收受上開到貨通知單傳真影本時，理應能
        夠即時發現錯誤而立即向億通公司反應此節，其竟捨此
        不為，任令上開貨櫃於94年6 月13日遭開櫃查獲後，始
        於翌 (14) 日片面表示該批貨物與其公司無關，其說詞
        是否可信，實非無疑。又證人郭志強於偵查中結證稱：
        其於晚間7 時許進入公司後，才看到放在桌上之到貨通
        知書，公司進出口貨物事宜，被告都會知道等語（偵查
        卷第65頁參照），則被告雖稱進口業務均係公司業務員
        郭志強負責，然其既已於是日上午親自接聽億通公司職
        員劉佳雯之來電，又親眼看到上開到貨通知單之傳真影
        本，佐以億通公司並非浩棠公司平日固定合作之船務代
        理公司，被告理應自行掌握時效而立即與億通公司聯繫
        確認，焉有不加聞問，遲至是日晚間7 時許返回公司始
        經由郭志強告知發現之可能？諸此足見被告此部分之辯
        解，顯與常理相違，難以採信。
    (三)被告雖一再辯稱此案恐係有心人故意冒用其公司名稱之
        栽贓嫁禍行為云云，然依偵查卷第17、79頁所附之編號
        KEP51N1650號提單 (Bill of Lading) 、進口艙單所示
        ，系爭貨物之受貨人 (consignee)係「HAU TANG CO.,
        LTD.」，受貨人地址則係「1F. NO.4 HUA SIANG ST JH
        OMGLICITY TAOYUAN COUNTY 320 TAIWAN 」，核與浩棠
        公司（全名浩棠有限公司，設桃園縣中壢市○○○街4
        號1 樓）之相關資料完全符合，有偵查卷附公司登記基
        本資料、本院卷附公司基本資料、變更登記事項表可參
        。而上開提單記載之受貨人聯絡電話係「00-000-0000
        」，確係浩棠公司向中華電信公司申請租用之固接市內
        電話，亦有偵查卷附法務部調查局電信使用者資料查詢
        單可憑，則系爭貨物僅受貨人浩棠公司有權繳交運費後
        提領貨物，殊難想像第三人有何動機冒用浩棠公司之名
        輸入私菸，卻無從經由船務代理公司告知船期，亦無法
        具領貨物之合理基礎。故被告上開辯解，亦無可採。
    (四)被告雖另辯稱浩棠公司在國外有固定之出貨人即香港商
        EXECUTIVE CONSOLIDATION.,LTD. ，並非上開提單上所
        示之SHENZHEN HAIPENG INDUSTRIAL.,LTD. ，並提出相
        關進口報單為憑。然查，浩棠公司從事國際貿易，進出
        口貨物之種類甚多，業經證人郭志強於偵查中結證明確
        ，並有本院卷附有限公司設立登記表之營業項目說明欄
        可參，本難僅憑被告片面提出之數張進口報單，逕認浩
        棠公司長期以來僅有固定一家之國外出貨人。況輸入私
        菸本屬違法行為，就令與公司之經營常態不符，亦屬當
        然，殊無憑此據為有利被告認定之依據。
    (五)扣案如附表所示香菸均係未經許可產製或輸入之私菸，
        且未得如附表所示商標權人之同意，於同一商品，使用
        相同之註冊商標商品，有偵查卷附臺灣菸酒股份有限公
        司93年7 月6 日臺菸酒菸字第0930013084號函、菲利普
        莫里斯臺灣分公司93年7 月21日函、商真股份有限公司
        93年7 月5 日93年營字第173 號函、傑太日煙國際股份
        有限公司93年6 月29日JTＺ○○○○○○○○○3 號函，及本院卷
        附商標註冊登記證之網路查詢資料為證，並經本院派員
        前往基隆關稅局西二私貨倉庫採樣後，當庭勘驗樣品查
        明無誤（94年6 月1 日準備程序筆錄參照），製有採樣
        照片34張在卷可憑。
    (六)至被告聲請本院向億通公司函查系爭貨物發貨人之相關
        資料乙節，業經億通公司以94年6 月7 日億航法瑋字第
        940607號函覆稱：本公司與發貨公司僅此一筆交付運送
        ，並無相關資料可資提供等語，無從資為有利被告認定
        之依據。況本案追查重點在於被告有無輸入私菸乙節，
        核與國外何人出貨乙節並無直接關連。而系爭貨物確係
        被告以浩棠公司名義進口，已如前述認定，則有關被告
        具狀聲請函查香港地區之出口報關由何公司所為、裝箱
        內容、運費何人支付、有無辦理退貨等節，均認無調查
        必要，併此指明。
    (七)綜上所陳，本案事證明確，被告犯行堪可認定，應依法
        論科。
二、論罪科刑：
    (一)按行為後法律有變更者，適用裁判時之法律。但裁判前
        之法律有利於行為人者，適用最有利於行為人之法律，
        刑法第2 條第1 項定有明文。經查：產製或輸入私菸、
        私酒者，處1 年以下有期徒刑、拘役或科或併科新臺幣
        （下同）300,000 元以上1,500,000 元以下罰金，被告
        行為時之93年1 月7 日修正前之菸酒管理法第46條前段
        定有明文。又輸入私菸、私酒者，處2 年以下有期徒刑
        、拘役或科或併科200,000 元以上2,000,000 元以下罰
        金，93年1 月7 日修正、93年7 月1 日施行之菸酒管理
        法第46條第4 項定有明文。就輸入私菸、私酒之行為，
        其最重本刑由有期徒刑1 年提高至有期徒刑2 年，罰金
        刑亦由原先300,000 元以上1,500,000 元以下，提高至
        200,000 元以上2,000,000 元以下，比較新舊法之結果
        ，以被告行為時之舊法較有利於被告，應適用行為時法
        處斷，公訴意旨漏未究明新舊法比較適用問題，逕以現
        行菸酒管理法第46條第4 項之規定論處，顯有未洽，應
        予說明。
    (二)本案被告輸入侵害商標權之私菸，核其所為，係犯商標
        法第82條明知為未得商標權人同意，於同一商品，使用
        相同之註冊商標商品而輸入罪、修正前之菸酒管理法第
        46條前段之輸入私菸罪。被告以一輸入行為同時觸犯上
        開菸酒管理法、商標法等二罪，為想像競合犯，應從一
        重論以修正前之菸酒管理法第46條前段之輸入私菸罪（
        二者同為論處1 年以下有期徒刑、拘役之罪，但菸酒管
        理法第46條前段之罰金額度較商標法第82條之規定為高
        ）。本院審酌被告並無不良素行，時值壯年，不思以正
        當管道獲取金錢，竟圖以輸入私菸之方式賺取暴利，對
        於我國菸品交易秩序有嚴重危害，併其犯後態度等一切
        情狀，量處如主文所示之刑，併諭知易科罰金之折算標
        準。
三、另「依本法查獲之私菸、私酒、劣菸、劣酒與供產製私菸、
    私酒之原料及器具，沒收或沒入之」，被告行為時即93年1
    月7 日修正前之菸酒管理法第57條固有明文（依主、從刑不
    可分原則，主、從刑不可割裂適用不同法律）。惟扣案如附
    表所示私菸，業經基隆關稅局依海關緝私條例第31條之1規
    定予以沒入處分，有偵查卷附該局93年9 月13日93年第0000
    0000號處分書影本可稽，本院自無再予沒收之必要，附此敘
    明。
據上論斷，應依刑事訴訟法第299 條第1 項前段，93年1 月7 日
修正前之菸酒管理法第46條前段，商標法第82條，刑法第11條前
段、第2 條第1 項但書、第55條、第41條第1 項前段，罰金罰鍰
提高標準條例第2 條，判決如主文。
本案經檢察官王亞樵到庭執行職務。
中　　華　　民　　國　　94　　年　　7 　　月　　13　　日
                  刑事第四庭審判長法  官　陳志祥
                                  法  官  陳玉雲
                                  法  官  楊皓清
以上正本證明與原本無異。
對於本件判決如有不服，應於收受送達後10日內，向本院提出上
訴書狀，上訴於臺灣高等法院，並按他造當事人之人數附具繕本
。
中　　華　　民　　國　　94　　年　　7 　　月　　13　　日
                                  書記官　王月娥
附錄論罪法條：
93年1 月7 日修正前之菸酒管理法第46條：
產製或輸入私菸、私酒者，處1年以下有期徒刑、拘役或科或併
科新臺幣30萬元以上150萬元以下罰金。但以手工產製私菸、私
酒供自用者，免予處罰。
商標法第82條：
明知為前條商品而販賣、意圖販賣而陳列、輸出或輸入者，處一
年以下有期徒刑、拘役或科或併科新臺幣5萬元以下罰金。
~T34X4; 附表：
┌──┬───────┬───┬────┬───┬──────┬────┐
│編號│商標名稱或圖樣│商標專│商標註冊│商標專│商標使用之範│扣案物品│
│    │   　         │用權人│證號    │用期限│圍          │        │
├──┼───────┼───┼────┼───┼──────┼────┤
│(一)  │              │臺灣菸│0000000 │101 年│菸、菸草、香│香煙85箱│
│    │              │酒股份│        │10月31│煙、雪茄。煙│（每箱均│
│    │              │有限公│        │日    │斗、濾嘴、煙│為50條，│
│    │              │司    │        │      │灰缸、打火機│下同）。│
│    │              │      │        │      │            │        │
│    │              │      │        │      │            │        │
│    │              │      │        │      │            │        │
│    │              │      │        │      │            │        │
│    │              │      │        │      │            │        │
│    │              │      │        │      │            │        │
│    │              │      │        │      │            │        │
│    │              │      │        │      │            │        │
│    ├───────┼───┼────┼───┼──────┤        │
│    │              │臺灣菸│0000000 │102 年│菸、菸草、香│        │
│    │              │酒股份│        │11月30│煙、雪茄。  │        │
│    │              │有限公│        │日    │            │        │
│    │              │司    │        │      │            │        │
│    │              │      │        │      │            │        │
│    │              │      │        │      │            │        │
│    │              │      │        │      │            │        │
│    │              │      │        │      │            │        │
│    │              │      │        │      │            │        │
│    │              │      │        │      │            │        │
│    │              │      │        │      │            │        │
│    │              │      │        │      │            │        │
├──┼───────┼───┼────┼───┼──────┼────┤
│(二)  │              │臺灣菸│0000000 │101 年│菸、菸草、香│香煙155 │
│    │              │酒股份│        │4 月15│煙、雪茄。煙│箱。    │
│    │              │有限公│        │日    │斗、濾嘴、煙│        │
│    │              │司    │        │      │灰缸、打火機│        │
│    │              │      │        │      │。          │        │
│    │              │      │        │      │            │        │
│    │              │      │        │      │            │        │
│    │              │      │        │      │            │        │
│    │              │      │        │      │            │        │
│    │              │      │        │      │            │        │
│    │              │      │        │      │            │        │
│    │              │      │        │      │            │        │
│    ├───────┼───┼────┼───┼──────┤        │
│    │              │臺灣菸│0000000 │102 年│菸、菸草、香│        │
│    │              │酒股份│        │11月30│煙、雪茄。  │        │
│    │              │有限公│        │日    │            │        │
│    │              │司    │        │      │            │        │
│    │              │      │        │      │            │        │
│    │              │      │        │      │            │        │
│    │              │      │        │      │            │        │
│    │              │      │        │      │            │        │
│    │              │      │        │      │            │        │
│    │              │      │        │      │            │        │
│    │              │      │        │      │            │        │
│    │              │      │        │      │            │        │
├──┼───────┼───┼────┼───┼──────┼────┤
│(三)  │              │臺灣菸│0000000 │102 年│菸、煙草、香│香煙56箱│
│    │              │酒股份│        │11月30│煙、雪茄。  │。      │
│    │              │有限公│        │日    │            │        │
│    │              │司    │        │      │            │        │
│    │              │      │        │      │            │        │
│    │              │      │        │      │            │        │
│    │              │      │        │      │            │        │
│    │              │      │        │      │            │        │
│    │              │      │        │      │            │        │
│    │              │      │        │      │            │        │
│    │              │      │        │      │            │        │
│    │              │      │        │      │            │        │
│    │              │      │        │      │            │        │
├──┼───────┼───┼────┼───┼──────┼────┤
│(四)  │              │大衛朵│0000000 │104 年│菸、菸草、生│香煙51箱│
│    │              │夫公司│        │3 月15│煙、雪茄、小│（仿DAVI│
│    │              │      │        │日    │雪茄、香煙、│DOFF CLA│
│    │              │      │        │      │菸絲、嚼煙、│SSIC有50│
│    │              │      │        │      │鼻煙。      │箱、仿DA│
│    │              │      │        │      │            │VIDOFF S│
│    │              │      │        │      │            │UPREME有│
│    │              │      │        │      │            │1 箱）。│
│    │              │      │        │      │            │        │
│    │              │      │        │      │            │        │
│    │              │      │        │      │            │        │
│    │              │      │        │      │            │        │
│    │              │      │        │      │            │        │
│    │              │      │        │      │            │        │
│    │              │      │        │      │            │        │
├──┼───────┼───┼────┼───┼──────┼────┤
│(五)  │              │日本香│0000000 │103 年│香煙；菸草、│香煙207 │
│    │              │煙產業│        │5 月31│菸；菸具（非│箱。    │
│    │              │股份有│        │日    │貴重金屬）；│        │
│    │              │限公司│        │      │火柴。      │        │
│    │              │      │        │      │            │        │
│    │              │      │        │      │            │        │
│    │              │      │        │      │            │        │
│    │              │      │        │      │            │        │
│    │              │      │        │      │            │        │
│    │              │      │        │      │            │        │
│    │              │      │        │      │            │        │
│    │              │      │        │      │            │        │
│    │              │      │        │      │            │        │
│    │              │      │        │      │            │        │
├──┼───────┼───┼────┼───┼──────┼────┤
│(六)  │              │日本香│329985  │95年6 │各種煙、煙草│香煙109 │
│    │              │煙產業│        │月30日│、煙絲、捲煙│箱。    │
│    │              │股份有│        │      │、雪茄煙。  │        │      │
│    │              │限公司│        │      │            │        │
│    │              │      │        │      │            │        │
│    │              │      │        │      │            │        │
│    │              │      │        │      │            │        │
│    │              │      │        │      │            │        │
│    │              │      │        │      │            │        │
│    │              │      │        │      │            │        │
│    │              │      │        │      │            │        │
│    │              │      │        │      │            │        │
│    │              │      │        │      │            │        │
├──┼───────┼───┼────┼───┼──────┼────┤
│(七)  │              │日本香│329978  │95年6 │各種煙、煙草│香煙139 │
│    │              │煙產業│        │月30日│、煙絲、捲煙│箱。    │
│    │              │股份有│        │      │、雪茄煙。  │        │
│    │              │限公司│        │      │            │        │
│    │              │      │        │      │            │        │
│    │              │      │        │      │            │        │
│    │              │      │        │      │            │        │
│    │              │      │        │      │            │        │
│    │              │      │        │      │            │        │
│    │              │      │        │      │            │        │
│    │              │      │        │      │            │        │
│    │              │      │        │      │            │        │
│    │              │      │        │      │            │        │
├──┼───────┼───┼────┼───┼──────┼────┤
│(八)  │              │菲利普│556869  │103 年│煙、煙草。  │香煙99箱│
│    │              │莫里斯│        │4 月30│            │。      │
│    │              │產品公│        │日    │            │        │
│    │              │司    │        │      │            │        │
│    │              │      │        │      │            │        │
│    │              │      │        │      │            │        │
│    │              │      │        │      │            │        │
│    │              │      │        │      │            │        │
│    │              │      │        │      │            │        │
│    │              │      │        │      │            │        │
│    │              │      │        │      │            │        │
│    │              │      │        │      │            │        │
│    │              │      │        │      │            │        │
└──┴───────┴───┴────┴───┴──────┴────┘
